【裁判字號】    95,上易,238
【裁判日期】    950830
【裁判案由】    竊盜
【裁判全文】
臺灣高等法院臺南分院刑事判決         95年度上易字第238號
上  訴  人
即  被  告  乙 ○ ○
                      （現在臺灣台南監獄台南分監執行中）
上列上訴人因竊盜案件，不服臺灣臺南地方法院94年度易字第11
35號中華民國95年4月4日第一審判決（起訴案號：臺灣臺南地方
法院檢察署94年度偵字第013480號），提起上訴，本院判決如下
：
    主  文
上訴駁回。
    事  實
一、乙○○前於民國（下同）九十年間因犯竊盜案件，經臺灣臺
    南地方法院於九十年五月二十八日以九十年度易字第七一○
    號刑事判決，判處有期徒刑六月確定，並於九十一年二月二
    十日執行完畢；仍不知悔改，意圖為自己不法之所有，於九
    十四年十月二十八日上午十一時許，駕駛牌照號為8533－LV
    號自用小貨車，至台南縣麻豆鎮苓子林十八號首灃企業股份
    有限公司（以下簡稱首灃公司）倉庫前，見該處無人看守，
    認有機可趁，遂持其所有客觀具危險性足以為兇器之美工刀
    及鐵鉗各一支進入前開倉庫內，以前開工具剪斷變電箱內之
    電銅線及變壓器，並拆卸倉庫內機具上之鋁合金及螺絲等機
    器零件，共計竊得電銅線二包（約十二公斤重）、變壓器五
    個、鋁合金一片及鋼鐵螺絲一批（約十公斤重）；嗣乙○○
    於得手後，即將竊得之電纜線裝入飼料袋內，而零件則裝進
    塑膠臉盆內，惟正欲搬上上揭自用小貨車離去時，為首灃公
    司員工王貴人等人所發覺，即通知公司負責人甲○○，後由
    甲○○報警前往處理；嗣於同日中午十二時二十分許，經警
    方當場逮獲乙○○，並在前開倉庫地上扣得前開失竊物品（
    已發還首灃公司人員），另自乙○○所駕駛之前揭車輛內扣
    得其所有供前開竊盜作案用之工具即美工刀、鐵鉗各一支及
    其他工具一批。
二、案經台南縣警察局麻豆分局報告台灣台南地方法院檢察署檢
    察官偵查起訴。
    理  由
壹、程序方面：
    按被告以外之人於審判外之陳述，經當事人於審判程序同意
    作為證據，法院審酌該言詞陳述或書面陳述作成時之情況，
    認為適當者，亦得為證據。當事人、代理人或辯護人於法院
    調查證據時，知有第一百五十九條第一項不得為證據之情形
    ，而未於言詞辯論終結前聲明異議，視為有前項之同意；刑
    事訴訟法第一百五十九條之五定有明文。查本件認定事實所
    引用之證據方法（包括證人之證述及文書等物證），已經本
    院於審理時提示被告乙○○表示無意見（見本院卷第35、46
    至47頁），揆諸前揭說明，可認為已同意作為證據；而本院
    審酌該證人等之陳述作成時之情況，認為適當，而查無其他
    違法不實之情事，復無顯有不可信之情況，自得採為證據。
貳、實體方面：
一、認定犯罪事實所憑之證據及理由：
    訊據被告乙○○對於其確有於上揭時地為警查獲之事實，固
    不爭執；惟矢口否認有何竊盜之犯行，辯稱：當時經過首灃
    公司倉庫前，因鐵門沒關，就下車查看，門外有一些廢棄機
    具，因他是做資源回收，認為應有一些廢棄物可以購買，就
    進入倉庫詢問是否有東西要賣，裏面有一不詳姓名之人，他
    誤認為是主人，有跟他打招呼，並問他是否有東西要賣，他
    要其等一下，就開車走了；因在倉庫外等的時候發現地上有
    很多螺絲及機具，才把它撿起來放進塑膠臉盆及桶子內，過
    了十幾分鐘王貴人就來等語。惟查：
  (一)本件被告乙○○確有駕駛前揭自用小貨車於上揭時地持其所
    有之美工刀及鐵鉗各一支進入前開倉庫內，以前開工具剪斷
    變電箱內之電銅線及變壓器，並拆卸倉庫內機具上之鋁合金
    及螺絲等機器零件，共計竊得電銅線二包（約十二公斤重）
    、變壓器五個、鋁合金一片及鋼鐵螺絲一批（約十公斤重）
    ，並於得手後，即將竊得之電纜線裝入飼料袋內，而零件則
    裝進塑膠臉盆內，惟正欲搬上上揭自用小貨車離去時，為首
    灃公司員工王貴人等人所發覺，即通知公司負責人甲○○，
    後由甲○○報警前往處理查獲之事實，已據被害首灃公司之
    負責人甲○○於檢察官偵查中指述甚詳在卷（見偵查卷第22
    至23頁），核與證人即當時在場之首灃公司員工王貴人於檢
    察官偵查及原審審理時具結之證述首灃公司倉庫遭竊取電銅
    線、變壓器、鋁合金及鋼鐵螺絲等物之情節相符（見偵查卷
    第23頁，原審卷第38至43頁），並有贓物認領保管單一張、
    扣押物品清單一紙、當場扣得之美工刀、鐵鉗各一支、其他
    工具一批及照片二十四張在卷可稽（見警卷第17、19至30頁
    ，原審卷第18-1至21頁）；經核證人甲○○、王貴人前揭證
    述內容俱與事實相符，並無顯不可信之情況，依刑事訴訟法
    第一百五十九條之一第二項規定，自可採為證據；再參以被
    告乙○○自警詢迄本院審理時對於其確有於前揭時、地在場
    ，並攜帶美工刀、鐵鉗各一支，而於其所駕駛之前揭自用小
    貨車有其他工具一批，且有將鋼鐵螺絲等物置放於前揭塑膠
    臉盆乙情亦不爭執以觀；均足資擔保證人甲○○、王貴人前
    揭證述內容具有相當程度之真實性，而得使本院確信被告確
    有前揭竊盜犯罪事實確屬真實無訛，應堪採信。從而，被告
    之犯行，事證已臻明確，應予依法論科。
  (二)至被告乙○○雖為前揭情詞之抗辯，惟按證人王貴人已於原
    審審理時已具結證述；「我進入倉庫檢查，鋁合金被拆下，
    電線被剪，還有一些零件被拆（指檢查後發現什麼）。」「
    在地上（指鋁合金、電線、零件放在何處）。」「有（指有
    堆在一起），其中電線集中放在麻布袋，鋁合金在地上，其
    他零件在一個桶子內。」「不是（指麻布袋及桶子是否公司
    所有）。」「他（指被告）要開車走，我們把他攔下來。」
    「他進來拿兩個工具，其中一把剪刀一把鉗子拿回車上」等
    語無訛在卷（見原審卷第38至43頁）；足認被告確有攜帶行
    竊工具美工刀與鉗子進入被害人之首灃公司之倉庫內，應堪
    認定。再者，倘被告僅係單純進入倉庫內撿拾螺絲，衡情當
    無需攜帶上揭美工刀與鉗子之理；被告辯解已不足採信。另
    證人王貴人於原審審理時亦具結證稱；倉庫內之東西是剛被
    拆掉的痕跡，以鐵線剪或美工刀及鉗子等即可割下電線，並
    拆下鋁合金及零件等物品等情在卷（見原審卷第41至42頁）
    ；雖證人王貴人先則於偵查中證稱：被告係帶美工刀，而於
    審理中又另證稱：係剪刀等語，但經本院調取勘驗結果於現
    場確有美工刀一把，足認被告確係攜帶可拆剪上揭電線、鋁
    合金與零件之美工刀與鉗子進入倉庫內，並以此工具等行竊
    ，殆無疑義。再者，經警察到場拍照搜證結果，發現前揭倉
    庫內之地板上、懸空之機器鐵片上及機器之輸送帶上等多處
    確留有被告乙○○當時所穿鞋子所顯現之「鞋印」，有現場
    照片六張附卷足證（見警卷第22至24頁），並經本院核與被
    告乙○○當時所穿鞋子之鞋底橡膠紋路相符（見警卷第27頁
    下方之照片），而此則足徵被告確曾「爬上」倉庫內之機器
    拆解鐵片與螺絲，亦無疑義。此外，被告亦未能供明所辯稱
    其所遇到而認為係主人之不詳姓名之者之相關特徵、年籍以
    供查證，再參之首先到場之證人王貴人已證稱：現場只有被
    告一人，他說他在這邊等人等情以察（見原審卷第41頁），
    被告辯稱：有經一不詳姓名之人同意云云，顯非事實。況縱
    如其所辯係進入倉庫內撿拾查獲之電線或螺絲，但其並未確
    實取得倉庫所有人之同意，而取他人所有之物品，依法仍屬
    竊盜行為，自尚不能採為有利其之認定依據。
  (三)依上所述，本件事證已臻明確，被告所辯不足為其有利之認
    定，被告之犯行至堪認定，應予依法論科。
二、按刑法第三百二十一條第一項第三款之攜帶兇器竊盜罪，所
    謂兇器之種類並無限制，凡客觀上足對人之生命、身體、安
    全構成威脅，具有危險性之兇器均屬之，且只須行為人於行
    竊時攜持此種具有危險性之兇器為已足，並不以該兇器為行
    為人所有且事先準備攜往為必要，亦不以攜帶之初有行兇之
    意圖為必要（最高法院62年度台上字第2489號判例參照）。
    本件被告行竊時所持用之美工刀與鐵鉗各一把，均為金屬材
    質，且質地堅硬，而前端呈尖銳狀，復足以剪斷電纜線及拆
    解螺絲，堪認在客觀上足以對人之生命、身體構成威脅，自
    屬刑法第三百二十一條第一項第三款所稱之兇器無訛；又被
    告係於倉庫內之機械上將上揭電線、鋁片與螺絲等剪斷或拆
    下，顯已改變所有權人原來之占有狀態，嗣旋即裝入飼料袋
    與塑膠臉盆等容器內，建立自己非法持有狀態，該失竊物品
    應已置於被告實力之支配下，縱尚未運走，乃屬既遂。核被
    告乙○○所為，係犯刑法第三百二十一條第一項第三款之攜
    帶兇器竊盜罪。另被告前曾因犯竊盜案件，經臺灣臺南地方
    法院於九十年五月二十八日以九十年度易字第七一○號判決
    ，判處有期徒刑六月確定，並於九十一年二月二十日執行完
    畢，有卷附「臺灣高等法院被告前案紀綠表」一份在卷可按
    （本院卷第16頁），茲被告於受有期徒刑之執行完畢後，五
    年內再故意犯有期徒刑以上之本罪，不論依修正前之刑法第
    四十七條，或修正後之刑法第四十七條第一項之規定，均構
    成累犯，對被告而言並無有利或不利之情形，自不生新舊法
    比較之問題，應逕依修正前之刑法第四十七條，論以累犯，
    並依法加重其刑。
三、原審以被告乙○○事證已臻明確，因予適用刑法第三百二十
    一條第一項第三款、修正前刑法第四十七條、刑法第三十八
    條第一項第二款之規定，並審酌被告犯罪之動機、目的、手
    段，對被害人造成損害，前已有竊盜之前科、犯罪後未能坦
    承悔過及態度不佳等一切，量處有期徒刑一年二月，以資懲
    儆；另以扣案之美工刀與鐵鉗各一把，係被告所有，業據被
    告供承不諱，且又係用於剪斷電線及拆下螺絲之犯罪所用等
    情，已據認定如上，爰依法諭知宣告沒收之；至另外在前揭
    自用小貨車上查扣之工具（見警卷第14至16頁），因無法證
    明係被告用於本件行竊之物，則不宜宣告沒收。本院經核原
    判決認事用法，均無不合，量刑亦屬妥適。被告上訴意旨否
    認犯罪，而指摘原判決不當，為無理由，應予駁回。
參、據上論結，應依刑事訴訟法第三百六十八條，判決如主文。
本案經檢察官吳忠賢到庭執行職務。
中    華    民    國    95    年    8     月    30    日
                  刑事第三庭    審判長法  官  陳義仲
                                      法  官  宋明蒼
                                      法  官  張世展
以上正本證明與原本無異。
不得上訴。
                                      書記官  魏芝雯
中    華    民    國    95    年    8     月    31    日
附錄：本判決論罪法條：
中華民國刑法第321條
（加重竊盜罪）
犯竊盜罪而有左列情形之一者，處 6 月以上、 5 年以下有期徒
刑：
三  攜帶兇器而犯之者。


司法院資訊處製作；財團法人民間司法改革基金會備份。
